臺灣臺北地方法院民事簡易判決
110年度北簡字第17069號
原      告  富邦產物保險股份有限公司

法定代理人  羅建明  
訴訟代理人  許晏庭  
            沈志揚  
被      告  蘇東坡  
受  告知人  威摩科技股份有限公司


法定代理人  吳東明  
訴訟代理人  槐漢傑  
上列當事人間請求損害賠償事件，本院於中華民國111年1月18日
言詞辯論終結，判決如下︰
    主      文
被告應給付原告新臺幣陸萬參仟捌佰貳拾肆元，及自民國一百一
十年八月十日起至清償日止，按週年利率百分之五計算之利息。
原告其餘之訴駁回。
訴訟費用新臺幣貳仟貳佰陸拾元由被告負擔百分之四十一，餘由
原告負擔。
本判決第一項得假執行。但被告以新臺幣陸萬參仟捌佰貳拾肆元
為原告預供擔保，得免為假執行。
    事實及理由
一、原告主張：被告於民國109年3月27日9時24分許，騎乘車牌
    號碼000-0000號普通輕型機車，行經臺北市大安區金華街與
    愛國東路210巷口時，因未注意車前狀況之過失，致撞及原
    告承保之訴外人即被保險人劉秀芬所有、訴外人王信恩駕駛
    之車牌號碼000-0000號自用小客車（下稱系爭車輛），造成
    系爭車輛受損, 嗣系爭車輛經送修後，計支出新臺幣（下同
    ）156,262元（含工資費用52,865元、零件費用103,397元）
    ，業經原告依保險契約理賠予劉秀芬，依保險法第53條取得
    代位求償權，爰依保險法第53條、民法第184條第1項前段、
    第191條之2規定，提起本件訴訟等語，並聲明：被告應給付
    原告156,262元，及自起訴狀繕本送達翌日起至清償日止，
    按週年利率5%計算之利息。
二、被告則以：系爭車輛違規未移置至路邊，佔據機車道、未閃
    雙黃燈提醒後方車輛，也未在車後方適當距離放置故障警示
    牌，此為發生系爭事故的起因，自應負部分肇事責任，交通
    事故初步分析研判表對上開違規事項，均未見記載，記載草
    率、偏袒對造，疏失顯而易見；又事發當時，王信恩表明不
    會對被告提損害賠償，希望換取被告不對其提起傷害告訴，
    因王信恩有和解之意，被告接受和解，沒有對其提出刑事傷
    害告訴及民事傷害賠償，期間王信恩亦在被告於醫院急診室
    就醫時打過一次電話，嗣後即未再與被告聯絡，直至110年4
    月間原告突然來函要求損害賠償，顯然違背王信恩當時的承
    諾，違反誠信原則；復當時被告之車速約20-30公里，只撞
    到後保險桿，機車未倒下，王信恩係以車體險申請修復，本
    意並非向被告求償，再者坊間汽車維修廠對有車體險之車禍
    案件，於維修前應經雙方現場勘驗，確認責任範圍及價格才
    進行維修，此為正常的標準流程，原告修繕系爭車輛，並未
    通知被告到場共同勘驗，估價單將新傷痕、舊傷痕全部列入
    ，明顯灌水，其所為修繕之項目均未經被告確認，不得作為
    求償依據；再被告所乘之電動機車，是WEMO共享機車，WEMO
    有投保強制險及第三人責任險，原告如要求償，應向WEMO所
    投保產險公司求償等語，資為抗辯，並聲明：駁回原告之訴
    。
三、本院得心證之理由：
  ㈠本件原告主張被告於上開時、地騎乘車牌號碼000-0000號普
    通輕型機車，因未注意車前狀況而撞及系爭車輛，造成系爭
    車輛受損；原告已賠付劉秀芬系爭車輛修復費用等情，業據
    其提出與所述相符之道路交通事故當事人登記聯單、道路交
    通事故資料查詢畫面、系爭車輛行車執照系爭車輛行車執照
    、汽車險理賠申請書、估價單、車損照片、電子發票證明聯
    為證（見本院卷第15-29頁），並經本院依職權向臺北市政
    府警察局交通警察大隊調閱道路交通事故初步分析研判表、
    道路交通事故現場圖、道路交通事故補充資料表、道路交通
    事故談話紀錄表、道路交通事故調查報告表㈠㈡、道路交通事
    故肇事人自首情形紀錄表、道路交通事故當事人登記聯單、
    道路交通事故照片黏貼紀錄表為憑（見本院卷第41-65頁）
    ，堪認原告之主張為真實。
  ㈡按因故意或過失，不法侵害他人之權利者，負損害賠償責任
    ，民法第184條第1項前段定有明文。又汽車行駛時，駕駛人
    應注意車前狀況及兩車並行之間隔，並隨時採取必要之安全
    措施，道路交通安全規則第94條第3項前段並定有明文。另
    依保險法第53條第1項規定，被保險人因保險人應負保險責
    任之損失發生，而對於第三人有損失賠償請求權者，保險人
    得於給付賠償金額後，代位行使被保險人對於第三人之請求
    權；但其所請求之數額，以不逾賠償金額為限。本件被告騎
    乘前揭普通輕型機車，因未注意車前狀況致車禍肇事，已如
    上述，揆諸民法第184條第1項前段規定，被告自應負侵權行
    為損害賠償責任。又原告既承保系爭車輛並已給付賠償金額
    ，揆諸保險法第53條第1項規定，即得代位行使劉秀芬對被
    告之侵權行為損害賠償請求權。
  ㈢次按不法毀損他人之物者，應向被害人賠償其物因毀損所減
    少之價值，為民法第196條所明定。而所謂請求賠償物被毀
    損所減少之價額，得以修復費用為估定標準，但以必要者為
    限，例如修理材料以新品換舊品，應予折舊（參見最高法院
    77年度第9次民事庭會議決議）。經查，原告主張系爭車輛
    必要修繕費用包括工資費用52,865元、零件費用103,397元
    等情，業據其提出估價單、電子發票證明聯為證（見本院卷
    第23、29頁），依前揭說明，系爭車輛之修復既以新零件更
    換被毀損之舊零件，自應將零件折舊部分予以扣除。而依行
    政院所頒「固定資產耐用年數表」及「固定資產折舊率表」
    之規定，自用小客車之耐用年數為5年，依定率遞減法每年
    折舊369/1000，且固定資產提列折舊採用定率遞減法則者，
    以1年為計算單位，其使用期限未滿1年者，按實際使用之月
    數相當於全年之比例計算之，不滿1月者，以1月計。準此，
    系爭車輛出廠日為108年7月，有系爭車輛行車執照足憑（見
    本院卷第19頁），至事故發生日即109年3月27日止，實際使
    用年數為8月27日，以使用9月計，故該車零件費用扣除折舊
    後之費用為74,782元【計算式：103397×0.369×(9/12)＝2861
    5；000000000000＝74782（元以下四捨五入）】，並加計工
    資費用52,865元，原告得請求之車輛修復費用應為127,647
    元（計算式：74782＋52865＝127647）。
  ㈣被告辯稱系爭車輛未移置至路邊，佔據機車道、未閃雙黃燈
    提醒後方車輛，也未在車後方適當距離放置故障警示牌，應
    負部分肇事責任等語，按汽車臨時停車時，應依車輛順行方
    向緊靠道路邊緣，其前後輪胎外側距離緣石或路面邊緣不得
    逾六十公分；汽車發生故障不能行駛，應即設法移置於無礙
    交通之處，在未移置前或移置後，在行車時速四十公里以下
    之路段，應豎立車輛故障標誌於車身後方五公尺至三十公尺
    之路面上，道路交通安全規則第111條第2項、第4項第1款定
    有明文。依道路交通事故談話紀錄表所載，王信恩係於行駛
    中時發現儀錶版顯示輪胎有異常情形而將系爭車輛停放於事
    故發生處，經下車察看發現右後輪胎沒氣，有打雙黃燈警示
    ，打電話詢問車廠要如何處理時，經過3分鐘，左後車尾即
    有巨大碰撞聲等語，有道路交通事故談話紀錄表可稽(見本
    院卷第51頁)，再觀系爭車輛停放位置，距離路面邊緣80公
    分，亦有道路交通事故現場圖可參(見本院卷第45頁)，即王
    信恩於系爭車輛發生故障時，並未依規定於車後5公尺至30
    公尺之路面上擺放車輛故障標誌，亦未依規定將車輛緊靠道
    路邊緣停放，顯有過失；又依被告於警詢時所述，其係因於
    行駛中向左回頭看有無來車時與系爭車輛發生碰撞(見本院
    卷第49頁)，亦即被告係有看到系爭車輛且有準備閃避的行
    為，只是未抓準閃避的距離而與系爭車輛發生碰撞，亦有過
    失，是王信恩因車輛故障所為之前揭過失行為，與被告騎乘
    機車未注意車前狀況並保持行車安全間距之過失行為，均同
    為肇事原因，應各負擔50%過失責任。按損害之發生或擴大
    ，被害人與有過失者，法院得減輕賠償金額，或免除之，民
    法第217條第1項定有明文。系爭車輛發生故障未依規定將車
    輛緊靠道路邊緣停放及擺放車輛故障標誌，及被告騎乘機車
    未注意車前狀況並保持行車安全間距，均同為肇事原因，應
    各負擔50%過失責任，已如前述，是系爭車輛所受損害即應
    扣除50%賠償責任，經扣除後，原告得請求賠償金額為63,82
    4元【計算式：127647×（1-50%）＝63824，元以下四捨五入
    】。
  ㈤被告雖辯稱原告修繕系爭車輛，並未通知被告到場共同勘驗
    ，估價單將新傷痕、舊傷痕全部列入，明顯灌水，其所為修
    繕之項目均未經被告確認，不得作為求償依據云云，然被告
    未能證明兩造間有合意就系爭車輛之損害修復須由被告熟識
    或兩造合意之修車廠處理，再者，系爭事故之發生突然，於
    損害發生後亟思儘速處理係屬常情，且尋求比價之過程中尚
    可能支出檢測費、差旅費、拖吊費及耗損時間勞費，更可能
    使修車等待期間延長，造成其他損失（如無法用車損失、另
    行租車損失等），故實無苛求原告須極盡比價之能事或等待
    兩造合意後始得尋求估價以求支出最少費用之理，則原告將
    系爭車輛委由原廠即中華賓士修復，核屬必要適當；再觀系
    爭車輛受損狀況(見本院卷第25-27、63頁)，被告辯稱僅係
    輕微碰觸系爭車輛之後保險桿云云，亦難採信，復原告就系
    爭車輛受損部位、修復過程及修理之金額均已提出估價單與
    車損照片、統一發票為證，且本院比對車損照片，與估價單
    中修復項目尚屬相符，並無不當之處，故被告空言原告有涉
    嫌灌水及順便維修，維修費用不合理云云，難認有據。
  ㈥被告另辯稱其所騎乘之電動機車，是WEMO共享機車，WEMO有
    投保強制險及第三人責任險，原告如要求償，應向WEMO所投
    保之產險公司求償云云，然受告知人威摩科技股份有限公司
    陳稱：用戶條款內約定要在事故發生後7日內告知受告知人
    ，被告於事故發生時並未通知受告知人，直至109年6月17日
    晚上8時才告知受告知人，導致下一位承租人因騎乘遭被告
    撞壞，未經維修之車輛而發生車禍，因距離事故發生已快接
    近3個月，無法向保險公司辦理出險(見本院卷第162頁)，被
    告既未依約於事故發生時即時通知受告知人發生碰撞事故之
    情事，受告知人即無法知悉該租賃機車有與其他車輛發生碰
    撞而可即時處理相關第三人責任保險事宜，自難苛責受告知
    人應負第三人責任保險賠償責任。況被告與受告知人間關於
    該租賃機車之契約關係，基於契約之相對性，尚不得對抗原
    告，被告辯稱原告應向受告知人所投保之產險公司求償云云
    ，亦難認有據。
  ㈦被告另辯稱：系爭車輛之駕駛人王信恩已表示不會對被告求
    償，且被告亦因此事故受有人身傷害云云，然被告得請求其
    因本次事故所受損害之賠償債務人為駕駛系爭車輛之王信恩
    ，原告並非本次車禍之行為人，本對被告不負侵權行為損害
    賠償責任，況原告係依保險契約對被保險人即系爭車輛之所
    有權人劉秀芬賠付後，依保險法第53條第1項規定取得代位
    被保險人劉秀芬行使對於被告之損害賠償請求權，而劉秀芬
    對原告並未互負債務，亦未有免除被告債務之表示，被告之
    責任自不因而免除或得以主張抵銷，是被告所辯，並無理由
    。
  ㈧末按遲延之債務，以支付金錢為標的者，債權人得請求依法
    定利率計算之遲延利息；應付利息之債務，其利率未經約定
    ，亦無法律可據者，週年利率為百分之五；給付無確定期限
    者，債務人於債權人得請求給付時，經其催告而未為給付，
    自受催告時起，負遲延責任。其經債權人起訴而送達訴狀，
    或依督促程序送達支付命令，或為其他相類之行為者，與催
    告有同一之效力，民法第233條第1項前段、第203條、第229
    條第2項分別有明文規定。本件原告之請求，核屬無確定期
    限之給付，自應經原告催告未為給付，被告始負遲延責任。
    準此，原告請求被告給付自起訴狀繕本送達翌日即110年8月
    10日（見本院卷第35頁）起至清償日止，按週年利率5%計算
    之利息，核無不合，併予准許。
四、綜上所述，原告據以提起本訴，請求被告給付63,824元，及
    自起訴狀繕本送達翌日即110年8月10日起至清償日止，按週
    年利率5%計算之利息，為有理由，應予准許，逾此範圍之請
    求為無理由，應予駁回。
五、本件原告勝訴部分係就民事訴訟法第427條訴訟適用簡易程
    序所為被告敗訴之判決，依同法第389條第1項第3款規定，
    應依職權宣告假執行，並依同法第392條第2項規定，依職權
    宣告被告如預供擔保，得免為假執行。
六、本件事證已臻明確，兩造其餘攻擊防禦方法及證據，核與判
    決之結果不生影響，爰不一一論列，併此敘明。
七、訴訟費用負擔之依據：民事訴訟法第79條。本件訴訟費用額
    ，依後附計算書確定如主文第3項所示金額。
中　　華　　民　　國　　111 　年　　2 　　月　　8 　　日
                  臺北簡易庭    法  官  葉藍鸚
訴訟費用計算書
項　　    目               金　額（新臺幣）　　   備　註
第一審裁判費               1,660元              原告繳納
第一審證人旅費               600元              被告繳納
合        計               2,260元
以上正本係照原本作成。　　　
如不服本判決，應於判決送達後20日內向本庭提出上訴狀（須按
他造當事人之人數附繕本）。如委任律師提起上訴者，應一併繳
納上訴審裁判費。
中　　華　　民　　國　　111 　年　　2 　　月　　8 　　日
                                書記官  林錫欽